【裁判字號】    97,簡,259
【裁判日期】    970703
【裁判案由】    牌照稅
【裁判全文】
臺北高等行政法院判決
                                     97年度簡字第00259號
原      告  甲○○
被      告  基隆市稅捐稽徵局
代  表  人  呂瑞田（局長）
訴訟代理人  乙○○
            丙○○
上列當事人間因牌照稅事件，原告不服基隆市政府中華民國97年
2 月21日基府行法壹字第0970115730號訴願決定，提起行政訴訟
。本院判決如下：
    主  文
原告之訴駁回。
訴訟費用由原告負擔。
    事  實
一、事實概要：
    緣原告所有9350-JS 號自用小客車，因未繳納民國（下同）
    95年使用牌照稅，嗣於95年11月3 日於台北市○○○路上停
    車，案經台北市停車管理處查獲，依使用牌照稅法第28條第
    1 項規定核處95年稅額1 倍之罰鍰為新台幣（下同）1 萬1,
    200 元，原告不服，申請復查未獲變更，提起訴願遭決定駁
    回，遂提起本件行政訴訟。
二、兩造聲明：
    (一)原告聲明求為判決：1.訴願決定及原處分均撤銷。
                        2.訴訟費用由被告負擔。
    (二)被告聲明求為判決：1.原告之訴駁回。
                        2.訴訟費用由原告負擔。
三、兩造之爭點：
    (一)原告主張之理由：
      1.原告從未接到被告寄發牌照稅繳款書（並未構成違法，
        哪有罰款之理），被告稱牌照稅繳款書黏貼於一樓樓梯
        口牆面及14-1號信箱上方管線上，此處非14號之2 （三
        樓），為開放性公共空間，任何人可隨意出入，可隨意
        撕毀任何裸露文件，為極不適當的位置。重要文件應重
        視人民權益，本應送到14號之2 （三樓）或黏貼於三樓
        門首，樓梯間亦有大門，如選舉公報都會送達14樓之2
        （三樓），因此原告未接到該繳款書，被告曲解所謂適
        當位置，原告提出抗議被告陳述，故原告有怠忽職守，
        未重視百姓權益，擾民甚鉅。
      2.原告並未居住該處，是空屋，樓梯間根本未設信箱，亦
        無門牌號碼，被告理應派人詳查亦應通知原告共同會勘
        了解實情，被告未派人實查，極不重視百姓權益，有人
        為失職之嫌。
      3.被告不體恤百姓疾苦，強加法則對待弱勢百姓，是不公
        不義，要申訴只是無語問蒼天，百姓該死何惜，今只能
        呼喊為官無德便是賊，不理又奈何不了我之嘆。為官者
        要了解百姓是善良的，該繳的稅一定會繳。
      4.原告一年難得一次到該屋，未曾接到被告寄發牌照稅繳
        款書，有次至該屋偶然發現有張黏貼於牆上原告之文件
        ，至郵局領取才知是95年度未繳牌照稅款，原告隨即與
        被告聯繫並繳款，居住處也改至基隆市○○路99號5 樓
        ，至於罰款部分，之前從未接到被告寄發牌照稅繳款書
        ，被告未審酌上情，原告並無犯意，不應罰款一倍達11
        ,200，懇請鈞院詳查，撤銷原處分及訴願決定。
    (二)被告主張之理由：
      1.程序部分：查原告於97年2 月25日接獲基隆市政府97年
        2 月21 日 基府行法壹字第0970115730號訴願決定書（
        請詳卷一第13-14 頁），於97年4 月22日向被告遞送行
        政訴訟狀紙，經被告轉送至鈞院，是否符合行政訴訟法
        第106 條規定程序，尚請大鈞審酌。
      2.實體部份：
        (1)按使用牌照稅法第10條規定：「使用牌照稅於每年4
          月1 日起1 個月內1 次徵收。…主管稽徵機關於開徵
          使用牌照稅前，應填發使用牌照稅繳款書送達交通工
          具所有人或使用人…」；同法第28條第1 項規定：「
          逾期未完稅之交通工具，在滯納期滿後使用公共水陸
          道路經查獲者，除責令補稅外，處以應納稅額1 倍之
          罰鍰，免再依第25條規定加徵滯納金」。次按稅捐稽
          徵法第1 條規定：「稅捐之稽徵，依本法之規定；本
          法未規定者，依其他有關法律之規定」；財政部94年
          4 月13日台財稅字第09404524570 號函釋：「…二、
          …在行政程序法公布施行後，稅捐稽徵文書送達於納
          稅義務人之住居所、事務所或營業所不獲會晤納稅義
          務人，亦無受領文書之同居人、受雇人及應送達處所
          之接收郵件人員時，得依稅捐稽徵法第1 條適用行政
          程序法第74條規定，辦理寄存送達。」；行政程序法
          第72條第1 項規定：「送達，於應受送達人之住居所
          、事務所或營業所為之。」；同法第74條規定：「送
          達，不能依前二條規定為之者，得將文書寄存送達地
          之地方自治或警察機關，並作成送達通知書兩份，一
          份黏貼於應受送達人之住居所、事務所、營業所或其
          就業處所門首，另一份交由鄰居轉交或置於該送達處
          所信箱或其他適當位置，以為送達。前項情形，由郵
          政機關為送達者，得將文書寄存於送達地之郵政機關
          。」；法務部93年4 月13日法律字第0930014628號函
          釋「行政機關或郵政機關依行政程序法第74條第1 項
          規定為送達者，如於應受送達處所確已完成文書寄存
          於送達地之地方自法、警察機關或郵政機關（限郵務
          人員送達適用），並製作送達通知書二份，一份黏貼
          於送達處所之門首，另一份交由鄰居轉交或置於送達
          處所信箱或其他適當位置時，無論應受送達人實際上
          於何時受領文書，均以寄存之日視為收受送達之日期
          ，而發生送達效力。」，合先敘明。（請詳卷一第40
          -52頁）。
        (2)原告訴稱未接獲使用牌照稅繳款書云云，惟查原告所
          有9350-JS 自用小客車之95年使用牌照稅繳款書，繳
          納期間改訂為95年8 月1 日至95年8 月31日，經委由
          台灣郵政股份有限公司基隆郵局郵寄至原告設籍及申
          報車籍地址「基隆市○○區○○街14之2 號」（有戶
          政連線戶籍資料及該車之車籍資料可查，請詳卷一第
          30-32 頁），因郵務人員於95年7 月11日按址送達，
          未獲會晤納稅義務人，亦無受領文書之同居人、受雇
          人及應送達處所之接收郵件人員，乃將該案關郵件寄
          存於基隆郵局17支局，並依法作成郵務送達通知書二
          份，由於送達處所未設信箱，1 樓出入口亦無大門，
          故將一份郵務送達通知書黏貼於應受送達人處所１樓
          樓梯出入口牆面適當位置，另一份郵務送達通知書則
          循往例與普通郵件一起夾放於該棟住戶信箱設置處所
          14-1號信箱上方管線與牆壁之間，以為送達，此有臺
          灣郵政股份有限公司基隆郵局96年8 月27日基郵字第
          0960200161號函送達回執影本及照片可證，核與前揭
          財政部94年4 月13日台財稅字第09404524570 號函釋
          得依稅捐稽徵法第1 條適用行政程序法第74條規定，
          辦理寄存送達之規定相符，（請詳卷一第35-37 頁）
          ，是案95年使用牌照稅繳款書業已合法送達，原告於
          96年4 月17日提起復查時，就該稅捐事件陳報「安一
          路99號5 樓」為送達處所，尚不影響本案繳款書業已
          合法送達之效力。
        (3)又依前揭法務部93年4 月13日法律字第0930014628號
          函釋，則本案已合法送達之使用牌照稅繳款書，自寄
          存之日（即95年7 月11日）起發生效力，因至同95年
          9 月30日屆滿，原告仍未繳納95年使用牌照稅，於95
          年11月3 日在台北市○○○路禁止臨時停車處停車，
          違反道路交通管理處罰條例第56條第1 項第1 款，為
          警方查獲，其未稅使用公共道路之違章事實至臻明確
          ，此亦有代違反道路交通管理事件通知單為證（請詳
          卷一第28頁），被告依使用牌照稅法第28條1 項規定
          ，按其95年應納稅額處1 倍罰鍰計11,200元，於法並
          無不合。
      3.綜上論述原處分依法核處並無不合，本件行政訴訟訴之
        提起並無理由，謹請駁回，以維稅政。
    理  由
一、按「使用牌照稅於每年4 月1 日起1 個月內1 次徵收。…主
    管稽徵機關於開徵使用牌照稅前，應填發使用牌照稅繳款書
    送達交通工具所有人或使用人…」；同法第28條第1 項規定
    ：「逾期未完稅之交通工具，在滯納期滿後使用公共水陸道
    路經查獲者，除責令補稅外，處以應納稅額1 倍之罰鍰，免
    再依第25條規定加徵滯納金」使用牌照稅第10條及第28條第
    1 項分別定有明文。。次按稅捐稽徵法第1 條規定：「稅捐
    之稽徵，依本法之規定；本法未規定者，依其他有關法律之
    規定」；行政程序法第72條第1 項規定：「送達，於應受送
    達人之住居所、事務所或營業所為之。」；第74條規定：「
    送達，不能依前二條規定為之者，得將文書寄存送達地之地
    方自治或警察機關，並作成送達通知書兩份，一份黏貼於應
    受送達人之住居所、事務所、營業所或其就業處所門首，另
    一份交由鄰居轉交或置於該送達處所信箱或其他適當位置，
    以為送達。前項情形，由郵政機關為送達者，得將文書寄存
    於送達地之郵政機關。」；法務部93年4 月13日法律字第09
    30014628號函釋「行政機關或郵政機關依行政程序法第74條
    第1 項規定為送達者，如於應受送達處所確已完成文書寄存
    於送達地之地方自法、警察機關或郵政機關（限郵務人員送
    達適用），並製作送達通知書二份，一份黏貼於送達處所之
    門首，另一份交由鄰居轉交或置於送達處所信箱或其他適當
    位置時，無論應受送達人實際上於何時受領文書，均以寄存
    之日視為收受送達之日期，而發生送達效力。」。
二、本件原告所有9350-JS 號自用小客車，因未繳納95年使用牌
    照稅，嗣於95年11月3 日於台北市○○○路上停車，案經台
    北市停車管理處查獲，依使用牌照稅法第28條第1 項規定核
    處95年稅額1 倍之罰鍰為1 萬1,200 元，原告不服，申請復
    查未獲變更，提起訴願遭決定駁回，遂提起本件行政訴訟。
    兩造分別為前揭事實欄所載之陳述，並對於下列事項不為爭
    執：(一)原告設籍於基隆市○○區○○街14之2 號。(二)原告在
    上址一樓大門邊的牆壁發現了95年度牌照稅繳款通知，到郵
    局領取，但已超過繳款期限。(三)原告是9350-JS 自用小客車
    的所有人。(四)原告於95年11月3 日將上開車輛停在台北市○
    ○○路，使用公共道路被查獲。(五)原告上開設籍住所未設信
    箱。(六)上開設籍住所是有4 樓共8 戶的公寓，跟華五街14號
    、16號是同一個大門，華五街14之1 號是2 樓，華五街14之
    2 號是3 樓，華五街14號是1 樓。而兩造主要爭執點厥為：
    95年度牌照稅繳款書的送達是否合法？本院判斷如下。
三、查本件原告為9350-JS 號自用小客車所有人，有汽車車籍查
    詢資料影本在卷可憑，且為原告所不爭執，其未繳納95年使
    用牌照稅11,200元，而於95年11月3 日使用上開自用小客車
    於台北市○○○路禁止臨時停車處所停車，而使用公共道路
    ，此有代違反道路交通管理事件通知單在卷可稽，且為原告
    所不爭執，其違反使用牌照稅第28條第1 項規定事證明確，
    被告裁處原告罰鍰應納稅額1 倍罰鍰11,200元，核無不合。
四、原告主張未接獲95年度使用牌照稅繳款書云云。但查原告設
    籍基隆市○○區○○街14之2 號，此有戶政連線戶籍資料在
    卷可考，而原告所有9350-JS 自用小客車之車籍資料亦為上
    址。原告上開自小客車95年使用牌照稅繳款書，繳納期間改
    訂為95年8 月1 日至95年8 月31日，經被告委由台灣郵政股
    份有限公司基隆郵局郵寄至原告設籍及申報車籍地址「基隆
    市○○區○○街14之2 號」，因郵務人員於95年7 月11日按
    址送達，未獲會晤納稅義務人，亦無受領文書之同居人、受
    雇人及應送達處所之接收郵件人員，乃將該案關郵件寄存於
    基隆郵局17支局，並依法作成郵務送達通知書二份，由於送
    達處所未設信箱，1 樓出入口與華五街14號、14號之1 及16
    號等用戶共用大門，故將一份郵務送達通知書黏貼於應受送
    達人處所１樓樓梯出入口牆面適當位置，另一份郵務送達通
    知書則循往例與普通郵件一起夾放於該棟住戶信箱設置處所
    14-1號信箱上方管線與牆壁之間，以為送達，此有臺灣郵政
    股份有限公司基隆郵局96年8 月27日基郵字第0960200161號
    函送達回執影本及照片可證，核與前揭財政部94年4 月13日
    台財稅字第09404524570 號函釋得依稅捐稽徵法第1 條適用
    行政程序法第74條規定，辦理寄存送達之規定相符，（見原
    卷第35-37 頁），揆諸首揭行政程序法第74條規定，被告寄
    發原告自小客車95年使用牌照稅繳款書業已合法送達。原告
    於96年4 月17日提起復查時，雖就該稅捐事件陳報「安一路
    99號5 樓」為送達處所，不影響本案繳款書業已合法送達之
    效力。從而，原告自小客車95年度使用牌照稅繳款書，既自
    寄存之日（即95年7 月11日）起發生效力，因至同95年9 月
    30日屆滿，原告仍未繳納95年使用牌照稅，於95年11月3 日
    在台北市○○○路禁止臨時停車處停車，違反道路交通管理
    處罰條例第56條第1 項第1 款，為警方查獲，其未稅使用公
    共道路之違章事實至臻明確，被告依使用牌照稅法第28條1
    項規定，按其95年應納稅額處1 倍罰鍰計11,200元，於法並
    無不合。
五、原告主張系爭牌照稅繳款書黏貼於一樓樓梯口牆面及14-1號
    信箱上方管線上，非14號之2 （三樓）門首，任何人可隨意
    出入、撕毀，為極不適當的位置云云。惟按行政程序法第74
    條規定：「送達，不能依前二條規定為之者，得將文書寄存
    送達地之地方自治或警察機關，並作成送達通知書兩份，一
    份黏貼於應受送達人之住居所、事務所、營業所或其就業處
    所門首，..。」，衡諸經驗法則，因寄存送達係不獲會晤應
    受送達人，故應受送達人，若係居住公寓或大樓，郵政機關
    黏貼於門首之通知書，均將之黏貼於公寓或大樓一樓之門首
    ，而此項做法，並不違反行政程序法第74條之規定。原告既
    設籍上開住所，在生活作息而出入門首時，自當無不得發現
    黏貼之通知單之理，且原告亦自承係於上址一樓門首墻壁發
    現黏貼寄發95年度牌照稅繳款通知單之事，而循通知至郵局
    領取，從而，95年度牌照稅通知單既已黏貼於基隆市○○區
    ○○街14號之2 一樓門首，並無不合，原告此項主張，要無
    據為阻卻其違規之理由。
六、原告主張並未居住該處，是空屋，樓梯間根本未設信箱，亦
    無門牌號碼，被告理應派人詳查亦應通知原告共同會勘了解
    實情云云。但查原告既設籍於基隆市○○區○○街14之2 號
    ，即有以該住所為中心盡其為國民一分子之權利義務，其未
    居住該地及該地未設門牌、信箱，要非可歸責於被告之事由
    ，原告此項主張，顯不足採。
七、綜合上述，原告起訴論旨均不足採，其未繳納95年使用牌照
    稅，於95年11月3 日在台北市○○○路禁止臨時停車處停車
    ，違反道路交通管理處罰條例第56條第1 項第1 款，為警方
    查獲，其未稅使用公共道路之違章事實至臻明確，被告依使
    用牌照稅法第28條1 項規定，按其95年應納稅額處1 倍罰鍰
    計11,200元，並無不合，復查及訴願決定予以維持，亦無違
    誤，原告徒執前詞，訴請撤銷，為無理由，應予駁回。又本
    件為簡易案件，爰不經言詞辯論程序而為判決。
八、據上論結，本件原告之訴為無理由，爰依行政訴訟法第98條
    第1 項前段，判決如主文。
中    華    民    國    97    年    7    月      3    日
               臺北高等行政法院第七庭法  官   闕  銘  富
上為正本係照原本作成。
本件以訴訟事件所涉及之法律見解具有原則性者為限，始得於本
判決送達後20日內向本院提出上訴狀並表明上訴理由，如已於本
判決宣示後送達前提起上訴者，應於判決送達後20日內補具上訴
理由（均按他造人數附繕本），且經最高行政法院許可後方得上
訴。
中    華    民    國    97    年    7    月      4    日
                                     書記官   孫  筱  晴


司法院資訊處製作；財團法人民間司法改革基金會備份。
